【裁判字號】    98,訴,736
【裁判日期】    980731
【裁判案由】    毒品危害防制條例
【裁判全文】
臺灣臺北地方法院刑事判決               98年度訴字第736號
公  訴  人  臺灣臺北地方法院檢察署檢察官
被      告  甲○○
上列被告因違反毒品危害防制條例案件，經檢察官提起公訴（九
十八年度毒偵字第九四九號），嗣於本院準備程序進行中，被告
就被訴事實為有罪之陳述，經本院合議庭裁定由受命法官獨任進
行簡式審判程序，本院判決如下：
    主    文
甲○○施用第一級毒品，累犯，處有期徒刑捌月，扣案之第一級
毒品海洛因壹包（不含空包裝袋，淨重為壹點捌貳公克）及第二
級毒品甲基安非他命貳包（不含空包裝袋，驗餘共淨重零點玖陸
貳玖公克）均沒收銷燬之，扣案之海洛因包裝袋壹個、甲基安非
他命包裝袋貳個及甲基安非他命吸食器壹組均沒收。
    犯罪事實
一、甲○○前於民國九十年間因施用毒品案件，經臺灣基隆地方
    法院依臺灣基隆地方法院檢察署檢察官之聲請，於九十年五
    月十八日以九十年度毒聲字第七九八號裁定送勒戒處所觀察
    、勒戒後，於同日入臺灣基隆看守所附設勒戒處所觀察、勒
    戒，因認無繼續施用毒品之傾向，經臺灣基隆地方法院檢察
    署檢察官於九十年五月三十一日以九十年度毒偵字第八五八
    號為不起訴處分確定，並於九十年六月八日釋放出所。復於
    九十一年間因施用毒品案件，經臺灣板橋地方法院依臺灣板
    橋地方法院檢察署檢察官之聲請，於九十一年十一月一日以
    九十一年度毒聲字第三六六八號裁定送勒戒處所觀察、勒戒
    後，於九十二年七月四日入臺灣臺北看守所附設勒戒處所觀
    察、勒戒，因認無繼續施用毒品之傾向，於九十二年七月二
    十八日釋放出所，並經臺灣板橋地方法院檢察署檢察官於九
    十二年七月二十九日以九十二年度毒偵緝字第三○四號為不
    起訴處分確定。又於九十四、九十五年間因連續施用第一級
    毒品、第二級毒品案件，經臺灣桃園地方法院於九十五年六
    月三十日以九十四年度訴字第二五一七號判決分別判處有期
    徒刑八月、五月，應執行有期徒刑十一月，於九十五年八月
    三日確定；並於九十四年間因違反槍砲彈藥刀械管制條例案
    件，經臺灣桃園地方法院於九十五年三月九日以九十五年度
    訴字第四二五號判決判處有期徒刑二年二月，併科罰金新臺
    幣一萬二千元，於九十五年九月二十五日確定；再於九十五
    年間因犯加重竊盜罪，經臺灣基隆地方法院於九十五年五月
    十日以九十五年度基簡字第四一○號判決判處有期徒刑六月
    ，於九十五年八月十一日確定；上開四罪，經本院繼依中華
    民國九十六年罪犯減刑條例規定，於九十六年七月三十一日
    以九十六年度交聲減字第四五一號裁定其中前開連續施用第
    一級毒品罪、第二級毒品罪及加重竊盜罪等三罪分別減為有
    期徒刑四月、二月又十五日、三月，並與前開違反槍砲彈藥
    刀械管制條例案件等四罪，有期徒刑部分應執行有期徒刑二
    年八月，於九十六年八月十五日確定，於九十五年八月十五
    日入臺灣桃園監獄執行，於九十七年八月二十九日因縮短刑
    期假釋出監，假釋中付保護管束（起訴書誤載為九十七年八
    月二百九十一日假釋付保護管束出監），於九十七年十一月
    十八日保護管束期滿，假釋未經撤銷，以已執行論（起訴書
    誤載為尚未執行完畢）。
二、詎甲○○猶不知悔改，明知海洛因、甲基安非他命分別為毒
    品危害防制條例第二條第二項第一款、第二款所定之第一級
    、第二級毒品，均不得施用及持有，竟基於施用第一級毒品
    海洛因、第二級毒品甲基安非他命之犯意，於九十八年三月
    十二日上午八時許，在其斯時位在臺北縣新店市○○路一巷
    四號三樓住處廁所內，以將海洛因、甲基安非他命摻入香菸
    內點火燒烤吸食其霧化氣體之方式，施用第一級毒品海洛因
    、第二級毒品甲基安非他命一次。嗣於同日晚上七時三十分
    許，經警持本院法官核發之搜索票前往甲○○上揭住處執行
    搜索，當場扣得甲○○所有之海洛因一包（不含空包裝袋，
    淨重為一點八二公克）、第二級毒品甲基安非他命二包（不
    含空包裝袋，共淨重零點九六三公克，取樣零點零零零一公
    克鑑驗，驗餘共淨重零點九六二九公克）及甲基安非他命吸
    食器一組，復經甲○○同意於同日採集其尿液經送請臺灣尖
    端先進生技醫藥股份有限公司檢驗結果，呈嗎啡及甲基安非
    他命陽性反應，始知上情。
三、案經臺北市政府警察局大安分局報請臺灣臺北地方法院檢察
    署檢察官偵查起訴。
    理    由
一、上開事實，業據被告甲○○於警詢、偵查及本院審理時坦承
    不諱，並有海洛因一包、甲基安非他命二包及甲基安非他命
    吸食器一組扣案可稽。而被告於九十八年三月十二日為警查
    獲當時所採之尿液，經送臺灣尖端先進生技醫藥股份有限公
    司以酵素免疫分析法（ＥＩＡ）初步檢驗，再以氣相層析質
    譜儀法（ＧＣ／ＭＳ）確認檢驗結果，呈嗎啡及甲基安非他
    命陽性反應，此有臺灣尖端先進生技醫藥股份有限公司九十
    八年三月十八日濫用藥物檢驗報告一份在卷可稽；且於九十
    八年三月十二日為警查獲時扣案之海洛因一包（不含空包裝
    袋，淨重為一點八二公克）經送法務部調查局以化學呈色法
    及氣相層析質譜儀分析法鑑定結果，確含有第一級毒品海洛
    因成分，此有法務部調查局濫用藥物實驗室九十八年四月二
    十七日調科壹字第○九八二三○一二七二○號鑑定書一份附
    卷可參，而於九十八年三月十二日為警查獲時扣案之甲基安
    非他命二包（不含空包裝袋，共淨重零點九六三公克，取樣
    零點零零零一公克鑑驗，驗餘共淨重零點九六二九公克）經
    送交通部民用航空局航空醫務中心以氣相層析質譜儀（ＧＣ
    ／ＭＳ）法鑑定結果，確均含有第二級毒品甲基安非他命成
    分，此有交通部民用航空局航空醫務中心九十八年三月三十
    五日航藥鑑字第○九八一五○八號毒品鑑定書一份附卷可稽
    ，足認被告任意性自白核與事實相符，應堪採信。按九十二
    年七月九日新修正之毒品危害防制條例刪除二犯及三犯之規
    定，僅將施用毒品者簡化區分為「初犯」、「再犯」，並認
    施用毒品者係屬病患性犯人，以觀察、勒戒戒除其身癮，並
    以強制戒治去除其心癮。經觀察、勒戒或強制戒治執行完畢
    釋放後，若係五年後再犯該條例第十條施用毒品罪者，與同
    條例第二十條第一項、第二項關於「初犯」之處理方式相同
    ，檢察官應先聲請法院裁定令被告入勒戒處所觀察、勒戒，
    並視有無繼續施用毒品傾向，決定應予釋放、為不起訴之處
    分，或應聲請法院裁定令入勒戒處所強制戒治；若係五年內
    「再犯」同條例第十條施用毒品罪者，依同條例第二十三條
    第二項規定，檢察官則應依法追訴。觀諸該條例第二十條第
    三項之修正理由：「觀察、勒戒或強制戒治五年後再犯者，
    顯見前所實施之觀察、勒戒或強制戒治已足以遮斷其施用毒
    品之癮，為期自新及協助其戒除毒癮，對此五年後再犯者，
    爰明定仍適用初犯之規定，先經觀察、勒戒、強制戒治之程
    序」，及同條例第二十三條第二項之修正理由：「為配合簡
    化施用毒品犯之刑事處遇程式，並鑑於經觀察、勒戒或強制
    戒治執行完畢釋放後五年內再犯者，其再犯率甚高，原據以
    實施之觀察、勒戒及強制戒治既已無法收其實效，自應施以
    刑事處遇」。顯然如施用毒品者係前經觀察、勒戒或強制戒
    治等治療程式執行完畢五年後，始再施用毒品之「初犯」，
    因前所執行之觀察、勒戒或強制戒治已足收戒除毒癮之效，
    自應重新執行觀察、勒戒或強制戒治等治療程式，並於治療
    程式執行完畢後，由檢察官為不起訴處分，毋庸對之追訴處
    罰；反之，在「再犯」之情形，因其先前所為治療程式顯未
    能收戒斷毒癮之效，且考量施用毒品者之再犯率偏高，乃簡
    化其刑事處遇程式，而逕予追訴處罰，不再施以治療程式。
    參酌上開立法理由，修正毒品危害防制條例就施用毒品者，
    祇於「初犯」及「五年後再犯」二種情形，有其追訴條件之
    限制，即須於初犯經觀察、勒戒或強制戒治釋放後，五年內
    均無施用毒品之行為，始能認其前所實施之觀察、勒戒或強
    制戒治已足遮斷毒癮，而得於五年後再犯時，再予適用初犯
    之規定，重行觀察、勒戒等程式。倘五年內已經再犯，被依
    法追訴處罰，縱其第三次（或第三次以上）施用毒品之時間
    在初犯釋放五年以後，即與「五年後再犯」之情形有別，且
    因已於「五年內再犯」，顯見其再犯率甚高，原實施觀察、
    勒戒或強制戒治，已無法收其實效，而無五年戒斷期之存在
    ，自無再經觀察、勒戒及強制戒治之必要，應由檢察官依該
    條例第十條之規定逕行起訴，始符新法修正之本旨（最高法
    院九十五年度臺非字第五九號、第六五號判決、同院九十五
    年五月九日九十五年度第七次刑事庭會議決議內容參見）。
    查被告前於九十年間因施用毒品案件，經臺灣基隆地方法院
    依臺灣基隆地方法院檢察署檢察官之聲請，於九十年五月十
    八日以九十年度毒聲字第七九八號裁定送勒戒處所觀察、勒
    戒後，於同日入臺灣基隆看守所附設勒戒處所觀察、勒戒，
    因認無繼續施用毒品之傾向，經臺灣基隆地方法院檢察署檢
    察官於九十年五月三十一日以九十年度毒偵字第八五八號為
    不起訴處分確定，並於九十年六月八日釋放出所；復於九十
    一年間因施用毒品案件，經臺灣板橋地方法院依臺灣板橋地
    方法院檢察署檢察官之聲請，於九十一年十一月一日以九十
    一年度毒聲字第三六六八號裁定送勒戒處所觀察、勒戒後，
    於九十二年七月四日入臺灣臺北看守所附設勒戒處所觀察、
    勒戒，因認無繼續施用毒品之傾向，於九十二年七月二十八
    日釋放出所，並經臺灣板橋地方法院檢察署檢察官於九十二
    年七月二十九日以九十二年度毒偵緝字第三○四號為不起訴
    處分確定；又於九十四、九十五年間因連續施用第一級毒品
    、第二級毒品案件，經臺灣桃園地方法院於九十五年六月三
    十日以九十四年度訴字第二五一七號判決分別判處有期徒刑
    八月、五月，應執行有期徒刑十一月，於九十五年八月三日
    確定，再經本院繼依中華民國九十六年罪犯減刑條例規定，
    於九十六年七月三十一日以九十六年度交聲減字第四五一號
    裁定分別減為有期徒刑四月、二月又十五日，於九十六年八
    月十五日確定，於九十五年八月十五日入臺灣桃園監獄執行
    ，於九十七年八月二十九日因縮短刑期假釋出監，假釋中付
    保護管束，於九十七年十一月十八日保護管束期滿，假釋未
    經撤銷，以已執行論等情，有臺灣高等法院被告前案紀錄表
    一份在卷可按，是被告於「初犯」後，五年內已再犯施用毒
    品罪並經依法追訴處罰在案，縱認其本次施用毒品之時間係
    在觀察、勒戒及強制戒治執行完畢釋放五年以後，惟仍與「
    五年後再犯」之情形有別，且因其實際上係於「五年內再犯
    」，顯見其再犯率甚高，原實施觀察、勒戒及強制戒治，已
    無法收其實效，而無五年戒斷期之存在，即無再經觀察、勒
    戒及強制戒治之必要，自應依法追訴審判無訛。綜上所述，
    本件事證明確，被告犯行堪以認定，應依法論科。
二、論罪科刑部分：
（一）按海洛因、甲基安非他命分別係屬毒品危害防制條例第二
      條第二項第一款、第二款所規定之第一級、第二級毒品，
      均不得施用及持有。核被告所為，係違反毒品危害防制條
      例第十條第一項之施用第一級毒品罪、同條例第十條第二
      項之施用第二級毒品罪。被告施用第一級毒品海洛因、第
      二級毒品甲基安非他命前後持有第一級毒品海洛因、第二
      級毒品甲基安非他命之低度行為，應各為其施用第一級毒
      品海洛因、第二級毒品甲基安非他命之高度行為所吸收，
      均不另論罪。被告以一施用行為同時施用第一級毒品海洛
      因及第二級毒品甲基安非他命，觸犯構成要件不相同之罪
      名，為想像競合犯，應從一重之毒品危害防制條例第十條
      第一項之施用第一級毒品罪處斷。
（二）查被告前於九十四、九十五年間因連續施用第一級毒品、
      第二級毒品案件，經臺灣桃園地方法院於九十五年六月三
      十日以九十四年度訴字第二五一七號判決分別判處有期徒
      刑八月、五月，應執行有期徒刑十一月，於九十五年八月
      三日確定；復於九十四年間因違反槍砲彈藥刀械管制條例
      案件，經臺灣桃園地方法院於九十五年三月九日以九十五
      年度訴字第四二五號判決判處有期徒刑二年二月，併科罰
      金新臺幣一萬二千元，於九十五年九月二十五日確定；又
      於九十五年間因犯加重竊盜罪，經臺灣基隆地方法院於九
      十五年五月十日以九十五年度基簡字第四一○號判決判處
      有期徒刑六月，於九十五年八月十一日確定；上開四罪，
      經本院依中華民國九十六年罪犯減刑條例規定，於九十六
      年七月三十一日以九十六年度交聲減字第四五一號裁定其
      中前開連續施用第一級毒品罪、第二級毒品罪及加重竊盜
      罪等三罪分別減為有期徒刑四月、二月又十五日、三月，
      並與前開違反槍砲彈藥刀械管制條例案件等四罪，有期徒
      刑部分應執行有期徒刑二年八月，於九十六年八月十五日
      確定，於九十五年八月十五日入臺灣桃園監獄執行，於九
      十七年八月二十九日因縮短刑期假釋出監，假釋中付保護
      管束（起訴書誤載為九十七年八月二百九十一日假釋付保
      護管束出監），於九十七年十一月十八日保護管束期滿，
      假釋未經撤銷，以已執行論，此有臺灣高等法院被告前案
      紀錄表一份在卷可參，被告受有期徒刑之執行完畢，五年
      以內故意再犯本件最重本刑有期徒刑以上之罪，為累犯，
      應依刑法第四十七條第一項規定，加重本刑至二分之一。
（三）爰審酌被告前有違反毒品危害防制條例等前科，素行不佳
      ，竟不思悛悔，前於勒戒處所施以觀察、勒戒後，未把握
      自新機會，又再次施用足以導致人體機能發生依賴性、成
      癮性及抗藥性等障礙之第一級毒品海洛因、第二級毒品甲
      基安非他命，對個人身心戕害甚鉅，惟犯後坦承犯行，態
      度良好，兼衡其犯罪之動機、目的、手段、方法、品行及
      智識程度等一切情狀，爰量處如主文所示之刑。
（四）又扣案之第一級毒品海洛因一包（不含空包裝袋，淨重為
      一點八二公克）及第二級毒品甲基安非他命二包（不含空
      包裝袋，驗餘共淨重零點九六二九公克）均依毒品危害防
      制條例第十八條第一項前段規定宣告沒收並銷燬之；至於
      鑑驗耗損部分，既已滅失不存在，自無庸併予宣告沒收。
      另扣案之海洛因空包裝袋一個、甲基安非他命空包裝袋二
      個，均有防止毒品裸露、逸出及潮濕之功用，並均便於攜
      帶使用，均為供被告犯罪所用之物，而扣案之甲基安非他
      命吸食器一組，為供被告犯罪預備之物，且均屬被告所有
      ，業據被告於警詢、偵查及本院審理時陳明在卷，應均依
      刑法第三十八條第一項第二款規定宣告沒收。
據上論斷，應依刑事訴訟法第二百七十三條之一第一項、第二百
九十九條第一項前段，毒品危害防制條例第十條第一項、第二項
、第十八條第一項前段，刑法第十一條前段、第五十五條、第四
十七條第一項、第三十八條第一項第二款，判決如主文。
本件經檢察官黃兆揚到庭執行職務
中    華    民    國    98    年    7     月    31    日
                臺灣臺北地方法院刑事第六庭
                    法      官  雷淑雯
以上正本證明與原本無異。
如不服本判決，應於判決送達後十日內，向本院提出上訴狀。（
應抄附繕本）。
                    書  記  官  胡詩唯
中    華    民    國    98    年    7     月    31    日
附錄本案論罪科刑法條全文
毒品危害防制條例第十條：
施用第一級毒品者，處六月以上五年以下有期徒刑。
施用第二級毒品者，處三年以下有期徒刑。


司法院資訊處製作；財團法人民間司法改革基金會備份。
